臺灣高雄地方法院民事判決　九十一年度勞簡上字第二○號
　　上　訴　人　甲○○
　　被上訴人　　高雄市第三信用合作社
　　法定代理人　乙○○
　　訴訟代理人　丁○○
　　　　　　　　丙○○
右當事人間請求給付薪資事件，上訴人對於中華民國九十一年五月二十七日本院高雄
簡易庭九十年度雄勞簡字第三九號第一審簡易判決提起上訴，本院判決如左：
    主  　　文
原判決關於駁回上訴人後開第二項之訴部分，及訴訟費用之裁判暨假執行之聲請（除
確定部分外）均廢棄。
被上訴人應再給付上訴人新台幣伍萬參仟零捌拾元，及自民國九十年五月二十五日起
至清償日止，按年息百分之五計算之利息。
第一（除確定部分外）、二審訴訟費用，由被上訴人負擔。
    事實及理由
一、上訴人主張：被上訴人於民國八十四年四月九日無故將上訴人為降級改敘之處分
    ，惟於八十九年七月二十六日復決議重新敘薪，已於八十九年十月二十日起，就
    每月固定薪資，發給自八十四年六月九日起至八十九年八月底之薪點差額合計新
    台幣（下同）四十一萬三千三百十二元，然應補發給上訴人之各項津貼及獎金差
    額合計二十六萬九千四百九十五元並未給付上訴人，爰依薪資請求之法律關係，
    提起本件訴訟。又關於績效獎金部分，依被上訴人八十七、八十八、八十九年度
    之團體考核辦法規定，每期單位績效獎金之發放，依經營績效評比等級決定；單
    位個人績效獎金係全權由各單位主管依員工努力程度發放予員工，而上訴人自八
    十七年起即調派審查部擔任經理之職務，亦即為該單位之主管，原判決誤認上訴
    人之績效獎金須由單位主管評定方能給予，而未查明上訴人即為單位主管等語。
    於本院聲明：如主文所示。（原審判決被上訴人應給付上訴人二十一萬六千四百
    十五元，及自九十年五月十一日起至清償日止，按年息百分之五計算之利息部分
    ，未據被上訴人提起上訴，業已確定，上訴人就其敗訴部分不服，提起上訴，就
    利息請求部分並於本院減縮聲明自九十年五月二十五日起算至清償日止，按年息
    百分之五計算）
二、被上訴人則以：上訴人上訴請求之獎金差額屬績效獎金，依被上訴人之團體考核
    辦法規定，須由單位主管評定而具績效酬償性質，與職等無關，上訴人不能因降
    級改敘原職等之因素要求補發，且績效獎金之發放係各單位之績效經上級主管評
    比後，再依等級發放一筆獎金予各單位，再由各單位主管視員工努力程度自行決
    定如何發放，非依薪資比例發放。又上訴人曾出具切結書，自願拋棄自八十四年
    六月九日至八十七年八月二十八日經理與副理之薪資差額，所拋棄者自當包括其
    中之津貼及獎金差額，故上訴人僅得請求八十七年八月二十八日之後之差額，再
    者上訴人所請求之項目係每年固定發放之津貼或獎金所生之差額，性質上為一年
    之定期給付債權，依民法第一百二十六條之規定，應有五年短期消滅時效之適用
    ，爰主張時效抗辯等語置辯。於本院聲明：上訴駁回。
三、上訴人主張被上訴人於八十四年四月九日將上訴人為降級改敘之處分，惟於八十
    九年七月二十六日復決議重新敘薪，已於八十九年十月二十日起，就每月固定薪
    資，發給自八十四年六月九日起至八十九年八月底之薪點差額合計四十一萬三千
    三百十二元，不包括津貼及獎金之事實，業據提出被上訴人八十九年七月二十六
    日第五次人評會決議、明細表、差額計算表各一份（見原審卷第六至九頁）及薪
    資明細五十五紙（見原審卷第二十五至三十四頁）為證，且為被上訴人所不爭執
    ，堪信為真，惟被上訴人另以前揭情詞置辯，故本件爭點厥為上訴人請求之獎金
    差額是否與降級改敘有關？又該債權是否為一年或不及一年之定期給付債權，而
    有短期時效之適用？茲就本院判斷分敘如下：
   (一)經查上訴人上訴請求之差額項目包括「其他津貼」、「績效津貼」、「績效獎
     金」、「考核獎金」及「考績獎金」等五項，業據其提出獎金差額明細表一紙
     在卷可查，被上訴人復於本院自陳「績效津貼及績效獎金就是團體績效獎金，
     考績獎金、考核獎金也是團體績效獎金之一，其他津貼是指團體以外其他獎金
     」等語（見本院九十一年九月二十七日準備程序筆錄），是上訴人請求之項目
     均係獎金差額，與薪資無關，此揆諸被上訴人之工作規則第三十七條關於薪資
     定義之規定：「員工薪資包括薪點、加給、津貼及其他任何名義之經常性給與
     均屬之。」乃有別於同規則第四十條關於獎金定義之規定：「員工獎金包括年
     終、節金、考核、績效獎金....，均屬非經常性給與。」自明，而據被上訴人
     所出具之切結書記載：「甲○○願拋棄自八十四年六月九日至八十七年八月二
     十八日，這段期間經理與副經理之薪資差額」等語（見原審卷第四十二頁），
     解釋上自僅包括依被上訴人訂定之工作規則所指之薪資，始為合理，從而上訴
     人請求之上開項目既屬獎金性質，即未在前揭切結書拋棄之範圍內，被上訴人
     辯稱前揭切結書所拋棄者自當包括獎金云云，洵非可採。
   (二)次查關於被上訴人之績效獎金評定方式，依八十七、八十八及八十九年度團體
   　考核辦法規定：「壹、每期單位績效獎金的發放，依經營績效評比等級來決定
   　。貳、全體員工每其依在職期間較長之單位做為個人績效獎金及考績分數所歸
   　屬之單位。參、副總經理以上高級幹部個人績效獎金發放之標準，依各其所管
   　轄單位平均等級為等級。肆、單位個人績效獎金全權由各單位主管依員工努力
   　程度發放予員工。」顯見被上訴人團體績效獎金之發放，與單位人員之薪資有
   　關，至於單位個人績效獎金之發放，固規定係依照員工個人之努力程度發放，
   　惟團體績效獎金既係依單位員工之薪津按營業目標達成之責任額數由企劃室統
   　計後呈報上級批示給予一筆總數，再由該單位主管依照個人業務推展情形予以
  　 發給個人績效獎金，此業據兩造陳明在卷，則個人績效獎金發給之標準應認係
   　綜合評定個人薪津及依業務推展情形所評定之百分比等因素決定，非與個人薪
     資全然無關，且參酌上開規定觀之，副經理以上高級幹部個人績效獎金之發放
     標準與其他員工不同，上訴人主張個人績效獎金係由單位主管決定，其本身即
     為單位主管一節，為被上訴人所不爭執，是上訴人既為副經理以上之高級主管
     ，亦為單位主管，其自有權決定如何發放單位個人績效獎金，另由上訴人提出
     之獎金差額明細表觀之（見原審卷第四十七頁），其於降級改敘後所領得之績
     效獎金顯較之前為低，難謂與薪資無關，是以被上訴人辯稱個人績效獎金之發
     放與薪資無關云云，不足採信。再上訴人因違反懲處規定遭降等級改敘，其等
     級自十一職等經理級降為十職等副理，已達懲處之目的，其薪資改敘自副理第
     一級起薪，似是雙重懲處有可議之處，應將經理薪點改敘為副理級相對等之薪
     點乙節，有被上訴人之八十九年度第五次人評會議紀錄在卷可按，是上訴人經
     重新敘薪之結果，除等級依照副理十職等不變外，其餘仍應比照經理級待遇，
     始達避免雙重懲處之目的，再者獎金係具有勉勵性質之給與，乃雇主為激勵員
     工士氣，按員工之工作成績或業績給付不同程度之數額以為酬賞，此數額與薪
     資密切相關，即業績相同之人薪資較高者，其計算所得之獎金自較高，是上訴
     人主張其薪點遭無故降級期間內之個人獎金亦受影響等語，足堪採信，佐以獎
     金之性質上與薪資不同，已如前述，是以不在上訴人所切結拋棄之範圍內，從
     而上訴人請求降級改敘期間獎金之差額，尚屬有據。
　(三)按利息、紅利、租金、贍養費、退職金及其他一年或不及一年之定期給付債權，
　　其各其給付請求權，因五年間不行使而消滅，民法第一百二十六條固定有明文，
　　惟所謂一年或不及一年之定期給付債權，係指基於一定法律關係，因每次一年以
　　下期間之經過順次發生之債權而言，具有定期給付之性質。依被上訴人之工作規
　　則第四十條規定：「員工獎金包括年終、節金、考核、績效獎金....，均屬非經
　　常性給與。... 考核、績效獎金視員工年終考績及績效評等之成績發給。」顯見
　　獎金係屬非經常性給與，與薪資係屬經常性給與之性質不同（工作規則第三十七
    條參照），核與前開規定「定期給付債權」之要件不合，是被上訴人辯稱有該條
    五年消滅時效之適用云云，並非可採。
四、綜上所述，依被上訴人工作規則第三十八、四十條之規定，上訴人所請求之其他
    津貼、績效津貼、績效獎金、考核獎金及考績獎金等項目性質上均屬獎金，與薪
    資不同，未在上訴人切結拋棄之範圍內，其發放標準由單位主管決定，而上訴人
    即為單位主管，上訴人主張與薪資有關，應依其計算方式核發，殊為可採，而被
    上訴人於言詞辯論程序復自承如依上訴人之計算方式核發，差額沒錯等語在卷，
    是上訴人請求獎金差額合計五萬三千零八十元及自催告期限屆滿之翌日即九十年
    五月二十五日起算之利息，核屬正當，應予准許
五、據上論結，本件上訴為有理由，依民事訴訟法第四百三十六條之一第三項、第四
    百五十條、第七十八條，判決如主文。
中　　　華　　　民　　　國　　九十一　　年　　 十二　　 月　　  五  　　日
                              臺灣高雄地方法院勞工法庭
~B審判長法官　黃蕙芳
~B      法官  徐美麗
~B      法官  鍾素鳳
右為正本係照原本作成。
本判決不得上訴。
中　　　華　　　民　　　國　　九十一　　年　　 十二　　 月　　  五  　　日
~B法院書記官　黃麗緞
